【裁判字號】    95,訴,711
【裁判日期】    951116
【裁判案由】    毒品危害防制條例
【裁判全文】
臺灣基隆地方法院刑事判決               95年度訴字第711號
公  訴  人  臺灣基隆地方法院檢察署檢察官
被      告  甲○○
                    （現於臺灣基隆監獄執行中）
上列被告因違反毒品危害防制條例案件，經檢察官提起公訴（95
年度毒偵字第1216號），因被告所犯為死刑、無期徒刑、最輕本
刑為3 年以上有期徒刑或高等法院管轄第一審案件以外之罪，且
於準備程序進行中，被告先就被訴事實為有罪之陳述，經本院合
議庭裁定進行簡式審判程序，判決如下：
    主  文
甲○○施用第一級毒品，累犯，處有期徒刑柒月，扣案之第一級
毒品海洛因（驗餘淨重貳點捌肆公克）沒收銷燬之，上開毒品之
包裝袋壹只及注射針筒壹支，均沒收之；又施用第二級毒品，累
犯，處有期徒刑伍月。應執行有期徒刑拾壹月，扣案之第一級毒
品海洛因（驗餘淨重貳點捌肆公克）沒收銷燬之，上開毒品之包
裝袋一只及注射針筒壹支，均沒收之。
    事  實
一、甲○○前因施用毒品案件，經觀察、勒戒後，因認有繼續施
    用毒品傾向，經送戒治處所強制戒治後，於民國88年12月28
    日停止處分而釋放，至89年5 月31日強制戒治執行完畢，並
    經臺灣基隆地方法院檢察署檢察官以89年度戒毒偵字第50號
    不起訴處分，復於強制戒治執行完畢後5 年內即94年1 月19
    日，施用第一、二級毒品，經臺灣基隆地方法院檢察署檢察
    官以94年度毒偵字第335 號起訴，經本院以94年度訴字第
    140 號判處有期徒刑7 月、4 月，應執行有期徒刑10月，並
    經臺灣高等法院以94年度上訴字第1380號駁回上訴確定；另
    因違反肅清煙毒條例案件，經本院以82年度訴字第351 號判
    處有期徒刑4 年6 月，經臺灣高等法院以82年度上訴字第
    7151號駁回上訴確定，又因違反麻醉藥品管理條例案件，經
    本院以82年度訴字第393 號判處有期徒刑6 年確定，經本院
    定應執行刑為有期徒刑10年4 月，嗣於93年4 月21日因縮刑
    期滿執行完畢。其仍未戒除毒癮，於95年6 月5 日中午12時
    許，在基隆市○○路36巷102 弄5 號4 樓住處，以將第一級
    毒品海洛因倒入針筒內，加水混合並注射手臂血管，及將第
    二級毒品安非他命置於吸食器內，以火點燃吸食煙霧之方式
    ，施用第一級及第二級毒品。嗣因甲○○於95年6 月5 日下
    午3 時許，因另案通緝，為警在基隆市○○路61號前查獲時
    ，心虛而於警察發覺其前揭施用毒品犯行前，自行自車內背
    包中，取出其持有之海洛因1 包（驗餘淨重2.84公克）及其
    所有供施用毒品所用之注射針筒1 支，並坦承前開施用第一
    級毒品之犯行，而願接受裁判，上開行為始為警所悉，並扣
    得上開海洛因及注射針筒。
二、案經基隆市警察局第一分局報請臺灣基隆地方法院檢察署檢
    察官偵查起訴。
    理  由
壹、程序事項
    被告甲○○所犯者非為死刑、無期徒刑、最輕本刑為3 年以
    上有期徒刑之罪或高等法院管轄第一審案件，其於準備程序
    進行中，先就被訴事實為有罪之陳述，經告知其簡式審判程
    序之旨，並聽取公訴人、被告之意見後，本院合議庭依刑事
    訴訟法第273 條之1 第1 項之規定，裁定由受命法官獨任以
    簡式審判程序進行本案之審理。
貳、實體事項
一、事實認定部分
    上開事實，業據被告於本院審理時坦承不諱，且被告為警查
    獲後，採集之尿液檢體經送昭信科技顧問股份有限公司檢驗
    ，呈海洛因代謝物嗎啡及安非他命之陽性檢驗結果，此有該
    公司95年8 月22日出具之濫用藥物尿液檢體檢驗報告及基隆
    市警察局第一分局偵辦毒品案件尿液檢體對照表在卷可稽；
    再者，扣案之白色粉末1 包（驗餘淨重2.84公克）經鑑定結
    果確含海洛因成分，有法務部調查局95年7 月28日調科壹字
    第320003888 號鑑定通知書可稽，另有注射針筒1 支扣案可
    稽，是認被告之自白與事實相符，本件事證明確，被告犯行
    應堪認定。
二、論罪科刑部分
（一）按毒品危害防制條例於92年7 月9 日修正公布，自93年1
      月9 日施行，其中第20條、第23條將施用毒品之刑事處遇
      程序，區分為「初犯」、「5 年內再犯」及「5 年後再犯
      」，依其立法理由之說明：「初犯」，經觀察、勒戒或強
      制戒治後，應為不起訴處分或不付審理之裁定；經觀察、
      勒戒或強制戒治執行完畢釋放後，「5 年內再犯」者，因
      其再犯率甚高，原實施之觀察、勒戒及強制戒治既已無法
      收其實效，爰依法追訴或裁定交付審理，至於經觀察、勒
      戒或強制戒治執行完畢釋放後，「5 年後再犯」者，前所
      實施之觀察、勒戒或強制戒治已足以遮斷其施用毒品之毒
      癮，為期自新及協助其斷除毒癮，仍適用「初犯」之規定
      ，先經觀察、勒戒或強制戒治之程序，從而，僅限於「初
      犯」及「5 年後再犯」2 種情形，始應先經觀察、勒戒或
      強制戒治程序，倘被告於5 年內已再犯，經依法追訴處罰
      ，縱其第3 次（或第3 次以上）再度施用毒品之時間，在
      初犯經觀察、勒戒或強制戒治執行完畢釋放5 年以後，已
      不合於「5 年後再犯」之規定，且因已於「5 年內再犯」
      ，顯見其再犯率甚高，原實施觀察、勒戒或強制戒治，已
      無法收其實效，應依該條例第10條處罰（最高法院95年第
      7 次刑事庭會議決議可資參照）。本件被告前因施用毒品
      案件，經觀察、勒戒後，因認有繼續施用毒品傾向，經送
      戒治處所強制戒治後，於88年12月28日停止處分而釋放，
      至89年5 月31日強制戒治執行完畢，並經臺灣基隆地方法
      院檢察署檢察官以89年度戒毒偵字第50號不起訴處分，復
      於94年1 月19日施用第一、二級毒品，經臺灣基隆地方法
      院檢察署檢察官以94年度毒偵字第335 號起訴，經本院以
      94年度訴字第140 號判處有期徒刑7 月、4 月，應執行有
      期徒刑10月，並經臺灣高等法院以94年度上訴字第1380號
      駁回上訴確定，此有臺灣高等法院被告前案紀錄表在卷可
      稽，是被告於所受強制戒治執行完畢5 年內已再犯，且經
      依法追訴處罰，足認原實施觀察、勒戒及強制戒治無法收
      其實效，縱被告本次犯行係於所受強制戒治執行完畢5 年
      後所為，揆諸首揭說明，仍不合於毒品危害防制條例第20
      條第3 項規定之「5 年後再犯」，且因被告係於「5 年內
      再犯」，顯見其再犯率甚高，即應依法處罰。
（二）核被告所為，係犯毒品危害防制條例第10條第1 、2 項之
      施用第一、二級毒品罪，被告持有海洛因以供施用，其持
      有之低度行為應為施用之高度行為所吸收，不另論罪。其
      所犯上開2 罪間，犯意各別，行為互殊，應予分論併罰。
（三）再按行為後法律有變更者，適用行為時之法律，但行為後
      之法律有利於行為人者，適用最有利於行為人之法律，刑
      法第2 條第1 項定有明文，且比較時，應就罪刑相關之正
      犯、未遂犯及累犯加重、自首減輕暨其他法定加減原因與
      加減例等一切情形，綜其全部罪刑之結果而為比較（最高
      法院95年度第8 次刑事庭會議決議參照），又刑法於94年
      2 月2 日修正公布，並自95年7 月1 日起施行，是被告犯
      罪後，法律已進行修正，自應為新舊法之比較適用：
    1.刑法第47條關於累犯之規定業經修正，修正前刑法第47條
      規定：「受有期徒刑之執行完畢，或受無期徒刑或有期徒
      刑一部之執行而赦免後，5 年以內再犯有期徒刑以上之罪
      者，為累犯，加重本刑至2 分之1 。」是受有期徒刑之執
      行完畢後，5 年內再犯有期徒刑以上之罪者，無論再犯行
      為係出於故意或過失，均成立累犯；而修正後該條第1 項
      規定：「受徒刑之執行完畢，或一部之執行而赦免後，5
      年以內故意再犯有期徒刑以上之罪者，為累犯，加重本刑
      至2 分之1 。」即限於再犯行為係出於故意者，始成立累
      犯。本件被告施用第一、二級毒品之行為，係出於故意，
      依據修正前、後之法律，均成立累犯，是修正前之規定對
      於被告並無不利。
    2.刑法第62條關於自首之規定業經修正，且犯罪及自首均在
      新法施行前，新法施行後，應依刑法第2 條第1 項之規定
      ，適用最有利於行為人之法律（最高法院95年度第8 次刑
      事庭會議決議參照）。本件被告係於95年6 月5 日因另案
      通緝為警查獲時，心虛而自動將持有之海洛因及注射針筒
      交給警方，並坦承施用第一級毒品情事，業據警員王炳坤
      證述在卷，有基隆市警察局第一分局調查筆錄及本院電話
      紀錄表供參，是被告係於上揭施用第一級毒品之犯行為警
      發覺前，向偵查機關自承犯罪，而該當自首之要件，且被
      告犯罪及自首均在新法施行前，揆諸上開所述，自應就新
      舊法關於自首之規定為比較適用。蓋修正前刑法第62條規
      定：「對於未發覺之罪自首而受裁判者，減輕其刑。但有
      特別規定者，依其規定。」即符合該條所定之自首要件者
      ，必須減輕其刑，法院無裁量空間；然修正後該條規定：
      「對於未發覺之罪自首而受裁判者，得減輕其刑。但有特
      別規定者，依其規定。」即符合自首要件者，僅屬得減輕
      其刑，由法院依個案情形衡量有無減輕其刑之必要，經比
      較之結果，自以修正前必須減輕其刑之規定對於被告較為
      有利。
    3.又刑法第51條第5 款關於定應執行刑之規定亦經修正，修
      正前該款規定：「宣告多數有期徒刑者，於各刑中之最長
      期以上，各刑合併之刑期以下，定其刑期。但不得逾20年
      。」數罪併罰定應執行刑之上限為20年；而修正後該款規
      定：「宣告多數有期徒刑者，於各刑中之最長期以上，各
      刑合併之刑期以下，定其刑期。但不得逾30年。」數罪併
      罰定應執行刑之上限為30年，經比較新舊法之結果，自以
      修正前之規定對於被告較為有利。
    4.綜上，刑法關於累犯之規定雖經修正，然依據修正前、後
      之規定，被告均成立累犯，且對於被告而言，舊法關於自
      首及定應執行刑之規定，較新法之規定有利，經綜合比較
      之結果，被告行為時之法律即修正前之刑法對於被告並無
      不利，依據刑法第2 條第1 項前段之規定，即應適用修正
      前之刑法論罪科刑。本件被告曾受事實欄所載之徒刑執行
      完畢，此有臺灣高等法院被告前案紀錄表在卷可稽，其受
      有期徒刑之執行完畢，5 年以內再犯本件有期徒刑以上之
      罪，為累犯，應依修正前刑法第47條之規定加重其刑。又
      被告係在於上揭施用第一級毒品之犯行為警發覺前，向偵
      查機關自承犯罪，並願接受裁判，業如前述，即應適用修
      正前刑法第62條之規定，減輕其刑。
（四）爰審酌被告前經觀察、勒戒及強制戒治後，均未戒除毒癮
      ，並多次再行施用毒品，然被告所為僅屬戕害自身之行為
      ，未侵害其他法益，且於本院審理時坦認犯行，犯後態度
      尚屬良好等一切情狀，量處如主文所示之刑，並依法定其
      應執行之刑。
（五）末按查獲之第一級毒品，不問屬於犯人與否，均沒收銷燬
      之，毒品危害防制條例第18條第1 項前段定有明文。本件
      扣案之海洛因1 包（驗餘淨重2.84公克），應依上開規定
      沒收銷燬之；又上開毒品之包裝袋1 只，係被告所有供持
      有海洛因所用之物，另扣案已使用之注射針筒1 支（為一
      般市售針筒，非專供施用第一級毒品之器具，業據本院當
      庭勘驗屬實），係被告所有供施用毒品之物，業據被告供
      承在卷，均應依刑法第38條第1 項第2 款及第3 項規定宣
      告沒收之。
據上論斷，應依刑事訴訟法第273 條之1 第1 項、第299 條第1
項前段，毒品危害防制條例第10條第1 項、第2 項、第18條第1
項前段、第23條第2 項，刑法第11條前段、第2 條第1 項前段、
第38條第1 項第2 款，修正前刑法第47條、第62條、第51條第5
款，判決如主文。
本案經檢察官乙○○到庭執行職務。
中    華    民    國    95    年    11    月    16    日
                  刑事第五庭法    官  邰婉玲
以上正本證明與原本無異。
對於本件判決如有不服，應於收受送達後10日內，向本院提出上
訴書狀，上訴於臺灣高等法院，並按他造當事人之人數附具繕本
。
中    華    民    國    95    年    11    月    16    日
                            書 記 官  林建清
附錄所犯法條：
毒品危害防制條例第10條
施用第一級毒品者，處 6 月以上 5 年以下有期徒刑。
施用第二級毒品者，處 3 年以下有期徒刑。


司法院資訊處製作；財團法人民間司法改革基金會備份。
